【裁判字號】    97,交抗,21
【裁判日期】    970521
【裁判案由】    違反道路交通管理處罰條例聲明異議
【裁判全文】
臺灣高等法院花蓮分院交通事件裁定      97年度交抗字第21號
抗  告  人
即受處分人    甲○○
上列抗告人因違反道路交通管理處罰條例案件，不服臺灣花蓮地
方法院中華民國97年4月1日97年度交聲字第46號第一審裁定，提
起抗告，本院裁定如下：
    主  文
抗告駁回。
    理  由
一、抗告意旨略以：抗告人被拍攝超速地點為台九線213公里處
    ，照片與現場誤差達35公尺，顯與事實不符。且花蓮縣警察
    局函附照片無法確定係由雷射或雷達測速器等科學儀器所拍
    ，若僅由固定式感應測速器所拍攝，則應退還罰款始能取信
    於民。又抗告人係因未看到自行收納款收據上有20日之聲明
    異議期間，故誤以為5年內均可異議始延誤異議期間，據此
    請求撤銷原裁定，更為適當裁定云云。
二、按本條例所定罰鍰之處罰，受處罰人接獲違反道路交通管理
    事件通知單後，於15日內得不經裁決，逕依第92條第3項之
    罰鍰基準規定，向指定之處所繳納結案；不服舉發事實者，
    應於15日內，向處罰機關陳述意見；其不依通知所定期限前
    往指定處所聽候裁決，且未依規定期限繳納罰鍰結案或向處
    罰機關陳述意見者，處罰機關得逕行裁決之，道路交通管理
    處罰條例第9條第1項定有明文。次按，違反道路交通管理事
    件，行為人認為舉發之事實與違規情形相符者，得於接獲通
    知單後，親自或委託他人持該通知單，不經裁決向指定之處
    所，逕依裁罰基準執行並繳納罰鍰結案；依第48條第1項辦
    理經繳納罰鍰後，若有不服者，得於20日內向處罰機關陳述
    ，道路交通管理處罰條例第92條第4項授權訂立之違反道路
    交通管理事件統一裁罰基準及處理細則第48條第1項及第59
    條第2項分別定有明文。又此項規定，係指凡依該細則第48
    條第1項規定辦理經繳納罰鍰結案者，倘對於此一裁罰結果
    不服，應於結案後20日內向處罰機關陳述，倘行為人於繳納
    罰鍰結案後逾20日始提出陳述，自應認其程序為不合法。
三、經查：本件抗告人即受處分人甲○○，於民國94年7月8日晚
    間20時17分許，駕駛車牌號碼C9-1326號自用小客車，行經
    省道臺9線213公里處，有汽車駕駛人行車速度超過規定最高
    時速21公里之違規情形，經花蓮縣警察局交通警察以科學儀
    器取得證據資料證明而為舉發乙情，有花蓮縣警察局舉發違
    反道路交通管理事件通知單及違規照片各1紙在卷可證。若
    抗告人對處分機關之舉發有所不服，依上揭說明，即應依通
    知單之注意事項6.所載：不服舉發者，應於接獲通知單後15
    日內向處罰機關陳述。惟本件抗告人並未於期限內向處罰機
    關陳述不服，且已於通知單上所載應到案日期前之94年9月8
    日前繳納全部罰鍰，有交通部公路總局自行收納款項收據（
    以下簡稱收據，原審卷第7頁）可查，則本件裁決機關自無
    庸再製發裁決書，亦無道路交通管理處罰條例第87條所定20
    日聲明異議不變期間之適用；是抗告人既依違反道路交通管
    理事件統一裁罰基準及處理細則第48條第1項規定，於94年9
    月8日到案辦理自動繳納罰鍰結案，且未於15日內對處罰機
    關聲明不服，自不得事後主張自己繳納罰鍰結案為不當。又
    抗告人所稱收據上記載之『本案經繳納罰鍰結案後逾20日不
    得再提出異議』，係依違反道路交通管理事件統一裁罰基準
    及處理細則第59條第2項規定所載，故凡依該細則第48條第1
    項規定辦理經繳納罰鍰結案者，倘對於此一裁罰結果不服，
    受處分人應於繳納罰鍰結案後20日內，向該處罰機關提出陳
    述，逾期始提出者，其程序即難認合法。是本件抗告人既未
    於收受舉發通知單後15日內向處罰機關陳述不服舉發，而於
    94 年9月8日自行繳納罰鍰後，復遲至96年12月24日始向主
    管機關即交通部公路總局臺北區監理所花蓮監理站陳述不服
    舉發，此有其96年12月24日陳述書在卷可案（附於原審卷第
    3頁），顯已逾20日之陳述期間，是依上說明，抗告人之聲
    明異議程序顯不合法。則原裁定認抗告人所受處分已結案，
    抗告人不得再行爭執而駁回其異議，經核並無違誤。抗告意
    旨仍執陳詞為辯，並稱其未見收據上20日異議期間，誤以為
    收據右方所載依行政執行法第7條規定保存5年乃異議期間云
    云，並據此指摘原裁定不當，自為無理由，應予駁回。
四、據上論斷，應依道路交通案件處理辦法第26條，刑事訴訟法
    第412條，裁定如主文。
中    華    民    國    97    年    5     月    21    日
                  交通法庭審判長法  官    謝志揚
                                法  官    林慶煙
                                法  官    許仕楓
以上正本證明與原本無異。
本件不得再抗告。
                                書記官    李閔華
中    華    民    國    97    年    5    月     21    日


司法院資訊處製作；財團法人民間司法改革基金會備份。
